【裁判字號】    98,訴,210
【裁判日期】    980421
【裁判案由】    清償借款
【裁判全文】
臺灣高雄地方法院民事判決               98年度訴字第210號
原      告  華南商業銀行股份有限公司
法定代理人  甲○○
訴訟代理人  丙○○
被      告  丁○○
            乙○○
上列當事人間清償借款事件，經本院於民國98年4 月7 日言詞辯
論終結，判決如下：
    主  文
被告丁○○應給付原告新臺幣柒拾伍萬陸仟肆佰零陸元，及其中
新臺幣拾柒萬玖仟參佰零貳元，自民國九十五年四月二十日起至
清償日止，按年息百分之三點一０五計算之利息，暨自民國九十
五年四月二十日起至清償日止，按上開利率百分之二十計算之違
約金；其中新臺幣伍拾參萬柒仟捌佰陸拾捌元，自民國九十五年
四月二十日起至清償日止，按年息百分之二點八九計算之利息，
暨自民國九十五年四月二十日起至清償日止，按上開利率百分之
二十計算之違約金。如對被告丁○○之財產強制執行無效果時，
由被告乙○○給付之。
訴訟費用新臺幣捌仟貳佰陸拾元由被告負擔。
    事實及理由
壹、程序方面：
一、按不變更訴訟標的，而更正法律上之陳述者，非為訴之變更
    或追加，民事訴訟法第256 條定有明文。原告起訴請求被告
    乙○○應與被告丁○○負連帶給付責任（見本院卷第1 頁）
    ，嗣於查明被告乙○○為丁○○向原告借款之普通保證人後
    ，更正其法律上之陳述，請求乙○○於對被告丁○○之財產
    強制執行無效果時，負保證人之清償責任（見本院卷第60頁
    ），核其所為更正於法並無不合，先此敘明。
二、次按當事人得以合意定第一審管轄法院。但以關於由一定法
    律關係而生之訴訟為限。前項合意，應以文書證之。民事訴
    訟法第24條亦有明定。兩造間有消費借貸關係存在，業據原
    告提出貸款契約為憑，依個人購車及購屋貸款契約第18條、
    貸款契約第16條約定，因本契約涉訟時，雙方同意以台灣高
    雄地方法院為第一審管轄法院（見本院卷第7 頁、第12頁）
    ，揆諸前引規定，兩造已合意定本院為第一審管轄法院，本
    院就兩造因前開契約所生之清償借款訴訟，自有管轄權。
三、被告均經合法通知，未於言詞辯論期日到場，核無民事訴訟
    法第386 條各款所列情形，爰依原告聲請，由其一造辯論而
    為判決。
貳、實體方面
一、原告主張：丁○○於民國93年10月17日邀乙○○為保證人，
    向原告借款新臺幣（下同）200 萬元、600 萬元，合計800
    萬元（以下合稱系爭借款），並簽立貸款契約，約定上開借
    款均自借款日起，依年金法，於每月22日按月平均攤付本息
    ，其中200 萬元借款，係按中華郵政2 年期定期儲蓄存款機
    動利率加碼1%計算利息（起訴時應適用之計息利率為年息3.
    105 %） ；其中600 萬元則自93年11月22日起至95年11月22
    日止，按定儲利率指數加碼年息0.87% 計息，期滿後改按定
    儲利率指數加碼年息1. 62%計息（起訴時應適用之計息利率
    為年息3.64 %）。復約定上開借款逾期在6 個月以內者，按
    各該計息利率10% ；逾期超過6 個月部分，按各該計息利率
    20% 計算違約金。其中一期未還，視為全部到期。詎丁○○
    自93年12月22日起即未依約繳納貸款，其所負債務自斯時起
    即視同全部到期，經原告行使抵押權拍賣丁○○所有，坐落
    於高雄市○○區○○段10小段第11-6地號，權利範圍萬分之
    1197及同段第11-11 地號，權利範圍全部之土地，及其上建
    物建號751 號、781 號，門牌號碼為高雄市○○區○○路28
    1 號房屋，惟仍有如訴之聲明所示本金、利息及違約金未獲
    清償，乙○○為丁○○之保證人，其於丁○○之財產強制執
    行無效果時，亦應就前開到期債務負全部清償之責。為此爰
    依消費借貸及保證之法律關係，提起本件訴訟等情。並聲明
    ：除訴訟費用核定外，如主文所示。
二、被告未於言詞辯論期日到場，亦未提出書狀作何聲明或陳述
    。
三、按稱消費借貸者，謂當事人一方移轉金錢或其他代替物之所
    有權於他方，而約定他方以種類、品質、數量相同之物返還
    之契約；借用人應於約定期限內，返還與借用物種類、品質
    、數量相同之物；遲延之債務，以支付金錢為標的者，債權
    人得請求依法定利率計算之遲延利息。但約定利率較高者，
    仍從其約定利率；當事人得約定債務人於債務不履行時，應
    支付違約金，民法第474 條第1 項、第478 條前段、第233
    條第1 項及第250 條第1 項分別定有明文。次按稱保證者，
    謂當事人約定，一方於他方之債務人不履行債務時，由其代
    負履行責任之契約；保證債務，除契約另有訂定外，包含主
    債務之利息、違約金、損害賠償及其他從屬於主債務之負擔
    ，民法第739 條及第740 條亦有明定。再依民法第745 條規
    定，保證人於債權人未就主債務人之財產強制執行而無效果
    前，對於債權人得拒絕清償，合先敘明。
四、原告主張之前揭事實，業據其提出個人購車及購屋貸款契約
    、增補契約、貸款契約、長期擔保放款貸款本息攤還表、強
    制執行金額計算書分配表、利率變動表及戶籍謄本為憑（見
    本院卷第7 頁、第10頁、第11頁、第13頁、第15頁、第25至
    29頁、第30頁），又乙○○為系爭借款之普通保證人，業據
    契約記載至明（見本院卷第7 頁、第10頁、第11頁），被告
    經合法通知，未於言詞辯論期日到場，復未提出書狀爭執，
    經本院調查前揭證據之結果，堪認原告之主張為真實。參諸
    丁○○名下尚有坐落於高雄市○○區○○段第665-12地號，
    權利範圍萬分之164 之土地，及坐落於台北市○○區○○段
    3 小段第479 、480 、481 、482 、483 、483-1 、483-2
    地號土地上，門牌號碼為台北市○○區○○街45巷17 號 地
    下樓一層，權利範圍萬分之313 之建物1 棟（以下合稱系爭
    房地），系爭房地雖經債權人辦理假扣押查封登記，惟均未
    行鑑價拍賣程序，有財產歸屬資料清單、土地及建物登記謄
    本在卷可稽（見本院卷第51頁、第54頁、第55頁），足認丁
    ○○尚有財產未經鑑價、強制執行，揆諸前揭規定，原告依
    消費借貸及保證之法律關係，請求丁○○給付如主文第1 項
    所示本金、利息及違約金，如對丁○○之財產強制執行而無
    效果時，由乙○○給付之，係有理由，應予准許。
五、本件係原告全部勝訴，其繳納之第一審訴訟費用即裁判費8,
    260 元，應由被告負擔。
據上論結，本件原告之訴為有理由，依民事訴訟法第385 條第1
項前段、第78條、第85條第1 項前段，判決如主文。
中    華    民    國    98    年    4     月    21    日
                  民事第五庭  法  官  賴文姍
上正本係照原本作成。
如不服本判決，應於送達後20日內，向本院提出上訴狀並表明上
訴理由，如於本判決宣示後送達前提起上訴者，應於判決送達後
10日內補提上訴理由書（須附繕本）。
中    華    民    國    98    年    4     月    21    日
                              書記官  林秀珍


司法院資訊處製作；財團法人民間司法改革基金會備份。
